【裁判字號】    91,訴,769
【裁判日期】    921125
【裁判案由】    違反槍砲彈藥刀械管制條例
【裁判全文】
臺灣臺北地方法院刑事判決                          九十一年度訴字第七六九號
    公  訴  人  臺灣臺北地方法院檢察署檢察官
    被      告  戊○○  男  三.
右列被告因違反槍砲彈藥刀械管制條例案件，經檢察官提起公訴（九十一年度偵字第
一一一一、一二五四八號），本院判決如左：
    主  文
戊○○無罪。
    理  由
一、公訴意旨略以：被告戊○○明知未經許可，不得無故持有可發射子彈具有殺傷力
    之各式槍砲，竟於不詳時、地，向真實姓名年籍均不詳、綽號「阿永」之男子取
    得可發射子彈具有殺傷力之改造三八左輪手槍（槍枝管制編號00000000
    00號）、改造四五手槍（槍枝管制編號0000000000號）各一枝，及
    不具殺傷力之改造子彈五顆、改造子彈半成品十一顆、玩具槍用底火片一百五十
    六顆，未經許可而無故持有上開具殺傷力之改造金屬玩具手槍，並繼續藏放於一
    只黑色手提袋內，嗣於九十年五月九日前某日，戊○○因欲購車，乃與丙○○（
    另由檢察官為不起訴處分）至臺北市○○區○○街三十巷一號地下停車場，試乘
    車牌號碼ＢＺ－四一六八號自用小客車，並於試乘後將前開內裝有槍枝及子彈等
    物品之黑色手提袋遺留在上揭自用小客車右後座下方腳踏墊，而於九十年八月七
    日為警在上址停車場查獲，並循線查知上情，因認被告涉有違反槍砲彈藥刀械管
    制條例第十一條第四項未經許可持有其他可發射子彈具有殺傷力之槍砲罪嫌等。
二、按犯罪事實應依證據認定之，無證據不得認定其犯罪事實，又不能證明被告犯罪
    者，應諭知無罪之判決，刑事訴訟法第一百五十四條第二項、第三百零一條第一
    項分別定有明文。次按事實之認定，應憑證據，如未能發現相當證據，或證據不
    足以證明，自不能以推測或擬制之方法，為裁判基礎；又認定不利於被告之事實
    ，須依積極證據，茍積極證據不足為不利於被告事實之認定時，即應為有利於被
    告之認定，更不必任何有利之證據；再刑事訴訟法上所謂認定犯罪事實之積極證
    據，係指適合於被告犯罪事實之認定之積極證據而言，雖不以直接證據為限，間
    接證據亦包括在內，然而無論直接或間接證據，其為訴訟上之證明，須於通常一
    般之人均不致有所懷疑，而得確信其為真實之程度者，始得據為有罪之認定，倘
    其證明尚未達到此一程度，而有合理之懷疑存在而無從使事實審法院得有罪之確
    信時，即應由法院為諭知被告無罪之判決（最高法院四十年台上字第八六號、三
    十年上字第八一六號、二十九年上字第三一○五號、七十六年台上字第四九八六
    號判例意旨參照）。另按被告或共犯之自白不得作為有罪判決之唯一證據，仍應
    調查其他必要之證據，以察其是否與事實相符，亦為刑事訴訟法第一百五十六條
    第二項所明定。
三、本件公訴人認被告戊○○涉犯未經許可持有具有殺傷力之槍砲罪嫌，無非係以被
    告戊○○於偵查中之自白、偵查中丙○○於偵查中之供述、證人壬○○之證述、
    扣案槍枝及鑑定通知書等，為其主要論據。訊據被告於審理中堅詞否認有前開持
    有槍砲犯行，辯稱：伊在偵訊中承認，是替別人擔罪的，伊不認識丙○○、壬○○，伊及小姨子卯○○是認識子○○，九十年五月九日伊因另案被抓，在禁見中
    於九十年八月二十三日有一條改造槍枝的案件被刑事警察局借提，因要關很久而
    讓伊打電話通知家人，與家人會面，伊太太、小姨子、壬○○、丙○○到刑事警
    察局見伊，伊小姨子說子○○之前與她商量，說子○○及壬○○之弟弟癸○○因
    槍枝被抓到，假如伊有被借提出來就與他們聯絡，要伊順便幫忙扛槍枝的罪，答
    應要給伊一百五十萬元，伊跟他們說伊是在五月九日被抓到，可以跟檢察官說是
    五月初跟他們借車，壬○○就跟伊說車子是什麼樣的車、何時借車、借多久、有
    兩把改造手槍及子彈，且帶丙○○來要伊徉稱認識他，但後來他們一百五十萬元
    沒有全部給，只有給三十萬，他們是看伊太太好欺負，又說伊在監，對他們沒有
    辦法，伊不想再幫他們扛罪等語。經查：
（一）本件查獲扣案之改造手槍二枝、改造子彈等物，係緣於偵查中另被告丙○○於
      九十年間，向友人辛○○購買辛○○先前即占有使用，而所有權仍屬於車主陳
      肇木所有之ＢＺ－四一六八號自用小客車，該車於丙○○預付頭期款十萬元後
      交由丙○○使用，嗣丙○○因積欠壬○○債務未還，又將該車質押交付予壬○○，而停放在壬○○之弟癸○○所承租之地下停車場內，因丙○○於九十年七
      月間即失聯不知去向，經辛○○查訪後得知該車停放之所在，於九十年八月七
      日十九時許，會同車主陳肇木、轄區員警、停車場管理人等開啟車輛，發現該
      車後座遺留有癸○○所有之雜物盒，及內裝有上開槍彈之黑色手提袋而為警查
      獲等情，業據證人辛○○、陳肇木、壬○○、臺北市政府警察局文山第一分局
      員警乙○○及丁○○、臺北市○○街停車場管理人庚○○及其學徒甲○○，分
      別於警偵訊及審理中證述明確（見臺灣臺北地方法院檢察署九十年偵字第一六
      五八九號卷附警偵訊筆錄、本院九十一年十二月五日、九十二年一月九日、四
      月十五日、五月八日訊問筆錄），被告於查獲槍彈當時並未在場，且槍彈所在
      車輛亦非被告所有，難認扣案之槍彈係在被告持有保管中，或被告對槍彈有何
      事實上之管領力。
（二）偵查中另被告丙○○於槍彈經警查獲後，雖於偵查中到案供稱前開車輛質押交
      付壬○○後，其曾於九十年五月初陪同有意購買該車之被告牽車，五月初戊○○把車開走後，他有打電話告訴伊，他很喜歡這車，且他也有說這車子內有放
      一個黑箱子，等他來拿車子時順便拿走等語（見同上偵字卷九十年八月二十四
      日、九月十一日、九月二十七日偵訊筆錄），而證人壬○○亦證稱伊曾於九十
      年五月初，將鑰匙交由丙○○、戊○○外出試車，丙○○於戊○○還車當天晚
      上曾打電話說戊○○有遺留一包東西在車上，等買車時要拿走等語（同見上開
      偵訊筆錄、本院九十一年十月三日、十一月十九日訊問筆錄），惟查丙○○於
      審理中經多次傳拘未到，無法藉審理中交互詰問過程探知其於偵查中供詞之真
      實性，而丙○○、壬○○均曾占有使用前開車輛，同為可能在車內遺留槍彈之
      犯罪嫌疑人，與被告乃處於利害關係相對立之立場，丙○○並有積欠壬○○債
      務之關係，其等所為不利於被告之陳述，無非係以使被告受刑事處分為目的，
      果再無其他積極證據補強，自難僅以該二人之供證述，遽為對被告不利事實之
      認定。
（三）被告戊○○固於偵查中自承上開裝有槍彈之黑色手提袋，為其與另一友人「阿
      永」於九十年五月九日前之四、五天，因欲購買上開車輛而試駕時所遺留，其
      知悉手提袋內有槍彈，惟嗣於審理嗣改稱其在偵查中承認犯罪，係替別人頂罪
      等語。查被告於九十年五月九日因另案被捕羈押於臺灣臺北看守所，並因另涉
      槍彈等案件而於九十年八月二十三日經臺灣板橋地方法院檢察署提訊後借提至
      刑事警察局，被告曾於警察局內與妻子、小姨子、壬○○、丙○○見面等情，
      業據證人即被告之妻寅○○、被告之小姨子卯○○、壬○○於審理中證述屬實
      ，證人即刑事警察局員警丑○○亦證稱確曾因被告涉嫌毒品及槍砲等案借提過
      被告，借提時會讓被告通知家屬，記得曾見過壬○○，戊○○之太太說壬○○
      是伊姐姐，因其在準備資料及查證事情，私底下的動作，伊不可能注意，不排
      除被告可能有跟家屬講到話等語（見本院九十一年十二月五日訊問筆錄），並
      有被告台灣高等法院被告全國前案紀錄表、被告在監
      質諸壬○○何以至刑事警察局與被告會面，壬○○雖稱：九十年八月間事情發
      生後，就開庭了，丙○○告訴檢察官說朋友有借過車，所以要傳訊這個朋友，
      丙○○告訴檢察官一個電話號碼，檢察官叫伊等自己把人找出來，伊與丙○○
      一起去見被告之原因，是要問被告東西是否是被告的，想當面告訴被告自己的
      事情自己負責，到刑事警察局與被告說這件事情時，被告說他知道等語（見本
      院九十一年十月三日、十一月十九日訊問筆錄），惟查證人壬○○、丙○○如
      知悉另有遺留槍彈之犯罪嫌疑人，何以不直接告知檢察官而竟自行至刑事警察
      局與被告會面，且被告又向伊等承認槍彈為其所遺留，顯均與常理相違；又衡
      以本件扣案槍彈於九十年八月七日經警查獲後，證人壬○○之弟即偵查中另被
      告癸○○於九十年八月十四日首次到案，警訊中供稱伊僅曾於九十年元月間搭
      乘過上開自用小客車一次，該車是伊姐姐壬○○之朋友丙○○的，伊姐姐說車
      要借放在伊承租之停車格，伊陪同乘車開啟停車場鐵門，將己所有之雜物盒置
      放在車內忘記拿走，搭車當日即發現前開黑色手提袋置放於右後座腳踏墊上等
      語，癸○○於同日解送至臺灣臺北地方法院檢察署訊問時，亦僅提及車是伊姐
      姐朋友丙○○的等情，嗣癸○○經檢察官聲請羈押獲准後，偵查中另被告丙○○及證人壬○○於九十年八月二十四日首次到案說明，陳稱被告於九十年五月
      初牽車外出試車而遺留下黑色手提袋等語，嗣被告於九十年九月十一日首次接
      受檢察官提訊，則坦承持有槍砲罪等情（均見同上偵字卷附警偵訊筆錄），癸○○首供於九十年元月間即曾於車內看過置放槍彈之黑色手提袋，與丙○○、
      壬○○陳稱被告於九十年五月初駕車後遺留下該手提袋，已有出入，而被告於
      審理中供稱其於九十年八月二十三日與壬○○等談妥頂罪之事後，才於偵查中
      承認犯罪，亦與前述相關時點並無不合；另參以被告、壬○○、癸○○於審理
      中經本院送法務部調查局測謊，就扣案槍彈是否為渠所有、壬○○有無叫被告
      出面頂罪、被告有無開過上開車輛等問題，被告經測試後均無情緒波動反應，
      研判未說謊，而壬○○、癸○○則均呈情緒波動反應，研判有說謊等情，有法
      務部調查局九十二年七月十日調科參字第○九二○○二二六八七○號測謊報告
      書附卷可稽，被告辯稱於偵訊中自承犯罪，係為他人頂罪乙情，當屬可信，被
      告偵訊中之自白與事實不符而有瑕疵，自不得據為認定被告犯罪之依據。
（四）扣案之改造手槍二把經送鑑定後，認具殺傷力等情，固有內政部警政署刑事警
      察局九十年八月二十日刑鑑字第一七五七八九號鑑驗通知書在卷可稽，惟該鑑
      定通知書之內容僅能證明本件扣案槍枝為槍砲彈藥刀械管制條例所管制之槍枝
      ，亦非得證明被告涉有前開犯行之直接證據。
四、綜上，公訴人所舉證據不足以證明被告犯罪，此外本院復查無其他證據證明被告
    確有公訴人所指之持有槍砲犯行，揆諸首揭說明，既無積極證據足認被告有違反
    槍砲彈藥刀械管制條例第十一條第四項未經許可持有其他可發射子彈具有殺傷力
    之槍砲罪行，不能證明被告犯罪，依法應諭知被告無罪之判決。又本案為被告無
    罪判決之諭知，依法自不得就扣案之具有殺傷力之改造手槍二把併予宣告沒收；
    另被告、壬○○及子○○所涉頂替罪嫌，丙○○、癸○○（前均已經檢察官為不
    起訴處分，惟因本案判決應認有刑事訴訟法第二百六十條第一款規定之發現新事
    實及新證據情事）、壬○○所涉未經許可持有具有殺傷力之槍砲罪嫌，應由檢察
    官另行偵辦，均附此敘明。
據上論斷，應依刑事訴訟法第三百零一條第一項，判決如主文。
本案經檢察官己○○到庭執行職務
中      華      民      國    九十二    年      十一      月    二十五  日
                                    臺灣臺北地方法院刑事第八庭
                                        審判長法  官  吳  淑  惠
                                              法  官  陳  德  民
                                              法  官  孫  曉  青
右正本證明與原本無異。
如不服本判決應於送達後十日內向本院提出上訴狀
                                              書記官  劉      綺
中      華      民      國    九十二    年      十一      月    二十五  日


司法院資訊處製作；財團法人民間司法改革基金會備份。
